臺灣板橋地方法院民事判決　　　　　　　　　　　　九十三年度訴字第一五八四號
　　原　　　告　臺北縣中和地區農會
　　??????????設臺北.
　　法定代理人　戊○○?住同右.
　　訴訟代理人　甲○○
　　被　　　告　丙○○?住臺北.
　　　　　　　　丁○○?原名.
????????????住臺北.
右當事人間請求確認債權存在事件，經本院於民國九十三年十二月二日言詞辯論終結
，判決如左：
    主    文
原告之訴駁回。
訴訟費用由原告負擔。
    事實及理由
壹、原告主張：原告對被告丁○○有如鈞院九十二年民執明字第三八九七號債權憑證
    所示之新台幣（下同）七百一十二萬四千九百一十二元，及自民國九十一年十一
    月七日起至清償日止，按年息百分之八點五五計算之利息，並自九十一年十一月
    七日起至清償日及止，其逾期在六個月以內者，按上開利率百分之之十，逾期超
    過六個月部分，按上開利率百分之二十計算之違約金等債權存在。又被告丙○○
    為向訴外人乙○○購買坐落臺北縣板橋市○○段二二二地號持份八分之一之土地
    及其上建物，即門牌號碼為臺北縣板橋市○○路一七九之三號四樓及附屬建物、
    增建部分（下稱系爭房地），而向被告丁○○借款一百萬元，並設定最高限額一
    百萬元之抵押權擔保該債權。嗣原告持上開債權憑證聲請鈞院扣押被告丁○○對
    被告丙○○之債權，詎被告丙○○竟具狀聲明異議。因此法律關係之存否即不明
    確，致原告在私法上之地位，有受侵害之危險，自有保護之必要，是原告有即受
    確認判決之法律上利益，並聲明：請求確認被告丁○○對被告丙○○有最高限額
    抵押權所擔保之一百萬元之債權存在。
貳、被告抗辯：
  一、被告丁○○抗辯：訴外人乙○○本來要賣系爭房屋予伊，但伊買不起，所以最
      後乙○○賣給被告被告丙○○，伊沒有借款一百萬元給被告丙○○。
  二、被告丙○○抗辯：伊向乙○○購買系爭房地時，被告丁○○並無借款協助伊付
      價金。又伊雖設定最高限額一百萬元之抵押權予被告丁○○，然自抵押權設定
      完畢後，被告丁○○並未借款予伊，所以實際上伊與被告丁○○間並無借貸關
      係。
  三、並均聲明：原告之訴駁回。
、原告主張其對被告丁○○有七百一十二萬四千九百一十二元，及自民國九十一年
??十一月七日起至清償日止，按年息百分之八點五五計算之利息，並自九十一年十
??一月七日起至清償日及止，其逾期在六個月以內者，按上開利率百分之之十，逾
    期超過六個月部分，按上開利率百分之二十計算之違約金等債權，及被告丙○○
    民執明字第三八九七號債權憑證影本一件、土地及建物登記謄本影本各二紙為證
    ，且為被告丁○○及丙○○所不爭執，自堪信為真實。
肆、本院之判斷：
  一、按確認法律關係之訴，非原告有即受確認判決之法律上利益者，不得提起之，
      民事訴訟法第二百四十七條第一項前段定有明文。又所謂即受確認判決之法律
??  上利益，係指法律關係之存在與否不明確，致原告在私法上之地位有受侵害之
 ?   危險，而此危險得以對於被告之確認判決除去之者而言，最高法院五十二年度
?    臺上字第一九二二號著有判例可資參照。本件原告聲請本院就系爭借款核發之
      扣押命令，既經被告丙○○具狀聲明異議，倘原告未對該被告提起訴訟，並向
      本院民事執行處為起訴之證明，該扣押命令即有遭被告丙○○聲請撤銷之危險
      ，將使原告對被告丁○○享有之債權有無法受償之虞，堪認原告提起本件確認
      訴訟，有即受確認判決之法律上利益存在，合先敘明。
  二、實體方面：
      按當事人主張有利於己之事實者，就其事實有舉證之責任，民事訴訟法第二百
      七十七條前段定有明文。本件原告起訴請求確認被告丁○○對被告丙○○有最
      高限額抵押權所擔保之一百萬元之債權存在，既為被告所否認，則就被告間有
      債權存在之事實，即應由原告負證明之責任。就此原告固主張被告丙○○係因
      購系爭房地，而向被告丁○○借款一百萬元云云，惟查：
    (一)訴外人乙○○原本欲將系爭房地以三百九十萬出賣予被告丁○○，惟被告丁○○於支付價金三十萬元後，無法支付剩餘價金，遂由被告丙○○以相同價格承
      買系爭房地，被告丙○○共分四次付款，第一次付款五十二萬元，由被告丙○○將五十二萬元交予承辦之代書曾勝榮，曾勝榮將其中二十二萬給付予乙○○
      （與被告丁○○先前已給付之三十萬元合計為五十二萬元），將其餘三十萬元
      退還被告丁○○，而之後第二次至四次付款，均無被告丁○○幫被告丙○○付
      款或由丁○○帳戶轉帳付款等事實，業據證人乙○○及曾勝榮到場證稱明確（
      見本院九十三年十二月二日言詞辯論筆錄即卷六十三至六十六頁），是依上開
      證人之證詞，尚無法證明被告丙○○曾因購系爭房地，而向被告丁○○借款一
      百萬元。
    (二)且查被告丙○○及丁○○設定系爭最高限額一百萬元之抵押權，係由代書曾勝
      榮承辦，其緣由為當時被告丙○○欲借款一百萬元，未指定對象，曾勝榮思及
      向被告丁○○借款，於辦妥最高限額抵押權設定予被告丁○○後，被告丁○○
      卻沒拿錢出來。之後被告丙○○要求塗消抵押權設定，但因被告丁○○所提出
      資料不齊全，故遲未塗銷該抵押權設定等事實，亦據證人曾勝榮證述明確（見
      本院九十三年十二月二日言詞辯論筆錄即卷六十五頁）。是被告丙○○抗辯其
      與被告丁○○間並無借貸關係存在等語，尚堪採信。
    (三)此外，原告並未提出其他證據證明被告丁○○對被告丙○○確有一百萬元之借
      款債權存在，其請求確認被告丁○○對被告丙○○有最高限額抵押權所擔保之
      一百萬元之債權存在，即無理由，應予駁回。
伍、結論：本件原告之訴為無理由，依民事訴訟法第第七十八條，判決如主文。
中　　　華　　　民　　　國　　九十三　　年　　　十二　　　月　　十六　　日
                                臺灣板橋地方法院民事第三庭
                                    法  官  許月珍
右為正本係照原本作成
如對本判決上訴，須於判決送達後廿日內向本院提出上訴狀
中　　　華　　　民　　　國　　九十三　　年　　　十二　　　月　　二十　　日
                                    書記官  劉昌明
